【裁判字號】    90,聲再,167
【裁判日期】    900928
【裁判案由】    聲請再審
【裁判全文】
臺灣高等法院高雄分院刑事裁定    九十年度聲再字第一六七號
    聲  請  人
    即受判決人  甲○○
右列聲請人因過失傷害案件，對於本院九十年度交上易字第一八六號中華民國九十年
八月二十二日確定判決（台灣高雄地方法院九十年度交易字第七三號、台灣高雄地方
法院檢察署八十九年度偵字第二七二五七號），聲請再審，本院裁定如左：
      主  文
再審之聲請駁回。
      理  由
一、聲請人聲請再審意旨略以：聲請人因過失傷害案件，經台灣高等法院高雄分院判
    處拘役貳拾日，如易科罰金，以參佰元折算壹日確定，惟原確定判決對下揭重要
    證據漏未審酌，詳述如下：
    （一）、原審認定：「被告以三、四十公里時速，自左方超越同向在前之告訴人
            所乘載之機車，且未保持適當間距，因而二車發生擦撞，致告訴人人車
            倒地受到傷害。」惟聲請人認為：(1)聲請人警訊、偵訊二次筆錄皆一致
            ，車速均為三、四十公里，但為此車禍發生後三個月以上之說詞，聲請
            人之意思，是依當時的感覺認為約三十公里多一點，並無測速儀器測量
            ，僅做為判斷事實參考用。加上非車禍發生時立即所作的筆錄，因時間
            久記憶力模糊不清，受到時空之限制，原審意然援引用此為超速、超車
            之依據，換句話說，即是引用不確定的數據當證據，在法律上之證據法
            則而言是無效的。(2)至於原審指摘聲請人未保持適當之間距，實是告訴
            人在後未保持適當之間距，又急速左轉，致發生擦撞，告訴人之人車倒
            地而受傷，又告訴人在警訊、偵訊二次筆錄中，先後分別以車速約二十
            公里及車速二十五至三十公里回答，證詞不一致究竟是什麼原因？原審
            卻疏而未查實情，即而一昧認定聲請人三、四十公里是超速，令人不解
            ？
     （二）、原審認：「右揭原審認定事實，迭據告訴人楊月嬌於警訊、偵查、原
             審及本院審理中指訴綦詳。加上告訴人受傷診斷證明書一份，在警訊
             卷可憑而認定屬實。」惟聲請人認為：告訴人於本院、原審所指訴之
             一切，並非事實，聲請人已就證據法則說明為何不是事實？而原審疏
             而未查竟援用告訴人所指述之證詞做為事實，顯然有誤認事實之違法
             。
     （三）、原審理由（二）依被告於原審所提出其所繪之現場圖（附於原審卷第
             二十五頁），悖合理之推論，但是聲請人手繪之現場圖，關於建武路
             之部分，作以常情因一時不察，路寬誤繪成實際的兩倍，實際路寬應
             當往左縮成一半，所以撞擊點應修正為中央偏右，此有重製之新現場
             圖為證（附件一），且依原審卷之照片可知，建武路名路實巷之狹窄
             單行道，惟原審一時不察，竟然將此重要證據漏未審酌，以致因引用
             舊繪之現場圖，而誤認為聲請人與告訴人二車之撞擊點是直行往建武
             路中間偏左，偏向大順二路，按照新繪現場圖即照片所顯示之誤證，
             應為聲請人所言，所言其係自大順二路直行建武路前進，而告訴人則
             自大順二路直行後急左轉彎，以致撞到在前之被告人機車右後方之車
             尾。
     （四）、原審理由（三）認：「被告在車禍發生當時，即給付新台幣五千元作
             為告訴人車損及療養費等情，亦為被告所承認，被告如無過失，為何
             願意賠償告訴人之醫療費？」惟聲請人認為：於告訴人受傷住院期中
             ，曾去探望，見其年屆六十高齡屬祖母輩，尚且述受皮肉之苦，一時
             於心不忍，惻隱之心不覺而生，基於道義於告訴人在出院後，第三天
             到其住所探訪時，給予新台幣伍仟元作為其購買營養補給品，而非本
             院二審判決書所述作為車損及療養費等情，如依原審如此推論之認定
             ，那今後在車禍發生時，沒受傷之當事人再也沒有人願意付費及關心
             受傷之人，以免被當成認罪之證據，此判決之認定如經媒體披露報導
             ，其影響社會善良風氣之大，不可待言，世風日下人心不古，處此功
             利主義漫行之社會，無啻雪上加霜，職司法判決之法曹在自由心證上
             之認定，自應謹慎為之！
     （五）、原審理由（四）認：「至證人趙尹甄於偵查中之證詞，因當時證人趙
             尹甄被被告所乘載，因此其證詞難免有所偏頗，不足採證，自不得作
             為有利於被告之認定。」惟聲請人認為：證人趙尹甄依法得為證人，
             雖車禍發生當時為被告所乘載，但此依法並不妨礙，其為法定證人之
             身分，惟原審卻以此而將其證詞，認定難免有所偏頗，不足採證，自
             不得作為有利於被告之認定，以致原判決漏未審酌證人之證詞，原審
             此舉業已違反法律之規定。再者證人趙尹甄是唯一目睹車禍發生現場
             狀況之證人，其在高雄地方法院檢察署所作之證言，不能因其為被告
             所乘載，就全盤否認其證言之真實性，應當在其證言陳述前告知，不
             可做偽證，及做偽證之刑罰為何？然後大膽假設，小心求證，其證言
             之可信度。
     （六）、被告並非卸責之詞，應足採信。懇請衡酌上情，細究本件，俾免被告
             含冤，留下不良科刑紀錄，致損大好將來。且最高法院九十年九月四
             日開會檢討判例，決議廢止目前援用相當頻繁的有罪推訂判例。被告
             原則上是無罪的，不必自己證明無罪；法官只要被告罪證不足，即可
             判無罪，不必窮盡調查之途，才可以判被告無罪。原確定判決對前揭
             重要證據漏未審酌，爰依刑事訴訟法第四百二十一條之規定，聲請再
             審，請准為開始再審之裁定，再開審判程序。
二、按不得上訴於第三審法院之案件，除刑事訴訟法第四百二十條規定外，其經第二
    審確定之有罪判決，如就足生影響於判決之重要證據漏未審酌者，亦得為受判決
    人之利益，聲請再審，刑事訴訟法第四百二十一條固有明文。惟所謂「足生影響
    於判決之重要證據漏未審酌」，係指當事人於第二審法院判決前，所提出之證物
    ，足以影響、變更判決結果，而法院漏未審酌而言。如第二審法院依調查之結果
    ，本於論理法則、經驗法則，取捨證據後，認定事實者，則不包括之。亦即所謂
    「有足以影響於判決之重要證據漏未審酌為理由」者，必該證據確漏未審酌，且
    該證據確為真實，而足以據以認定受判決人應受無罪、或免訴、或輕於原審所認
    定罪名而後可，否則如不足以推翻原確定判決所認之罪名，而僅據以爭執原確定
    判決對證據之取捨，仍不能准許再審。
三、經查：
    （一）、本件聲請人聲請再審之理由雖指：「聲請人警訊、偵訊二次筆錄皆一致
            ，車速均為三、四十公里，此車禍發生後三個月以上之說詞，聲請人之
            意思，是依當時的感覺認為約三十公里多一點，並無測速儀器測量，僅
            做為判斷事實參考用。加上非車禍發生時立即所作的筆錄，因時間久記
            憶力模糊不清，受到時空之限制，原審意然援引用此為超速、超車之依
            據，換句話說，即是引用不確定的數據當證據，在法律上之證據法則而
            言是無效的」云云。惟查，聲請人既已自陳警訊、偵訊二次筆錄車速均
            為三、四十公里，依刑事訴訟法第一百五十六條第一項規定：「被告之
            自白，非出於強暴、脅迫、利誘、詐欺、違法羈押或其他不正之方法，
            且與事實相符者，得為證據。」原確定判決據以認定，本非無據，況縱
            如聲請人所指原確定判決引用不確定之數據為證據有違「證據法則」，
            惟既係原確定判決所斟酌認定之事實，尚難謂為重要證據漏未審酌，核
            與刑事訴訟法第四百二十一條所定之重要證據漏未審酌情形不符，自非
            得以聲請再審之理由。
    （二）、至於聲請人前開聲請再審之理由所指：「告訴人在警訊、偵訊二次筆錄
            中，先後分別以車速二十五公里及車速二十五至三十公里回答，證詞不
            一致究竟是什麼原因？原審確疏而未查實情，即而一昧認定聲請人三、
            四十公里是超速，令人不解」「告訴人於本院、原審所指訴之一切，並
            非事實，聲請人已就證據法則說明為何不是事實？而原審疏而未查竟援
            用告訴人所指述之證詞做為事實，顯然有誤認事實之違法」云云。惟按
            證據之證明力由法院自由判斷，刑事訴訟法第一百五十五條第一項定有
            明文，而告訴人之指訴為證據方法之一，其證明力如何，自應由法院自
            由判斷，判斷結果，縱有違「證據法則」，惟如前所述，既經原確定判
            決所斟酌認定，即非所謂「重要證據漏未審酌」，非屬刑事訴訟法第四
            百二十一條所定之重要證據漏未審酌之聲請再審理由。
    （三）、聲請人聲請再審之理由另指：「原判決依被告於原審所提出其所繪之現
            場圖（附於原審卷第二十五頁），悖合理之推論，但是聲請人手繪之現
            場圖，關於建武路之部分，作以常情因一時不察，路寬誤繪成實際的兩
            倍，實際路寬應當往左縮成一半，所以撞擊點應修正為中央偏右，此有
            重製之新現場圖為證（附件一），且依原審卷之照片可知，建武路名路
            實巷之狹窄單行道，惟原審一時不察，竟然將此重要證據漏未審酌，以
            致因引用就繪之現場圖，而誤認為聲請人與告訴人二車之撞擊點是直行
            往建武路中間偏左，偏向大順二路，按照新繪現場圖即照片所顯示之誤
            證，應為聲請人所言，所言其係自大順二路直行建武路前進，而告訴人
            則自大順二路直行後急左轉彎，以致撞到在前之被告人機車右後方之車
            尾」云云。惟查聲請人於聲請再審所提出「重製之新現場圖」，既屬原
            確定判決宣示之後所提出，並非「當事人於第二審法院判決前，所提出
            之證物」，本不屬刑事訴訟法第四百二十一條所定之「重要證據漏未審
            酌」，而原確定判決理由欄二、（二）內，業已論及：「肇事地點為高
            雄市○○○路與九如一路交岔路口，路面寬廣，據雙方陳述當時直行既
            為通行狀態，且二車均已行至路中，已非初起步或前有堵塞可能因車之
            性能良窳而有快慢導致後車追撞前車情形，而二車擦撞處告訴人之車為
            車頭，被告之車為右後車身，亦有照片附於原審卷可考，且依被告於原
            審所提出其自繪之現場圖（附於原審卷第二十五頁），果如被告所言，
            其係自大順二路直行往建武路方向前進，被告豈有偏大順二路之方向行
            駛，其與告訴人之撞擊點較偏大順二路，靠近建武路之左側，而非靠近
            建武路之右側，亦與常情不符，依常理，被告如自始即由大順二路往建
            武路方向行駛，應不至於在該撞擊點與告訴人之機車擦撞，其應係沿大
            順二路經過九如一路欲往大順二路行駛，臨時決定往建武路方向行駛，
            因而自告訴人車前左方超車，告訴人閃避不及自後撞及被告機車之右後
            車身，因此告訴人指稱被告係自告訴人左方超車，應符合實情，且被告
            於行駛當中與告訴人之機車併行時，未保持安全間距，以致肇事，導致
            告訴人受傷，自難辭其過失刑責。」顯見原確定判決對於聲請人前開所
            指各節，業已明確論斷，且對相關事證，本於論理法則、經驗法則，以
            調查與事實是否相符後，詳敘取捨之理由，難謂有前開刑事訴訟法第四
            百二十一條所定重要證據漏未審酌之情形，聲請人仍就原確定判決已論
            斷之事實加以爭執，自非屬「足生影響於判決之重要證據漏未審酌」之
            合法再審理由。
    （四）、聲請人聲請再審之理由另指：「‧‧‧於告訴人受傷住院期中，曾去探
            望，見其年屆六十高齡屬祖母輩，尚且述受皮肉之苦，一時於心不忍，
            惻隱之心不覺而生，基於道義於告訴人在出院後，第二天到其住所探訪
            時，給予新台幣伍仟元作為其購買營養補給品，而非本院二審判決書所
            述作為車損及療養費等情，‧‧」云云，惟查「有足以影響於判決之重
            要證據漏未審酌為理由」者，必該證據確漏未審酌，且該證據確為真實
            ，而足以據以認定受判決人應受無罪、或免訴、或輕於原審所認定罪名
            而後可，否則如不足以推翻原確定判決所認之罪名，而僅據以爭執原確
            定判決對證據之取捨，仍不能准許再審。聲請人此部分聲請再審之理由
            ，僅關涉原確定判決之論斷有無違反論理法則，原確定判決既已加以斟
            酌，即非屬所謂「重要證據漏未審酌」，自亦非刑事訴訟法第四百二十
            一條所定之重要證據漏未審酌之聲請再審理由。
    （五）、聲請人聲請再審之理由再指：「‧‧‧證人趙尹甄依法得為證人，雖車
            禍發生當時為被告所乘載，但此依法並不妨礙，其為法定證人之身分，
            為原審卻以此而將其證詞，認定難免有所偏頗，不足採證，自不得作為
            有利於被告之認定，以致原判決漏未審酌證人之證詞，原審此舉業已違
            反法律之規定。再者證人趙尹甄是唯一目睹車禍發生現場狀況之證人，
            其在高雄地方法院檢察署所作之證言，不能因其為被告所乘載，就全盤
            否認其證言之真實性，應當在其證言陳述前告知，不可做偽證，及做偽
            證之刑罰為何？然後大膽假設，小心求證，其證言之可信度」云云。惟
            按證據之證明力係由法院自由判斷，本件證人趙尹甄於偵查中所為之證
            言，其證明力如何，自應由法院自由判斷，而原確定判決理由欄二、（
            四）內，業已論及「至證人趙尹甄於偵查中之證詞，因當時證人趙尹甄
            被被告所乘載，因此其證詞難免有所偏頗，不足採信，自不得作為有利
            於被告之認定。」顯已就證人趙尹甄於偵查中所為證言之證明力加以論
            斷，並未恝而不論。至於其論斷結果，縱如聲請意旨所指有違「論理法
            則」、「證據法則」，惟如前所述，原確定判決既已加以斟酌認定，即
            非所謂「重要證據漏未審酌」，自非屬刑事訴訟法第四百二十一條所定
            之重要證據漏未審酌之聲請再審理由。
四、綜上所述，本件聲請人所舉上開聲請再審之理由，原確定判決已詳予論斷，且對
 於相關事證詳述取捨之理由，並未恝而不論，亦無所謂「重要證據漏未審酌」之
    情形。聲請人徒究原確定判決依調查之結果所認定之事實，再事爭執，核與刑事
    訴訟法第四百二十一條所定有足已影響於判決之重要證據漏未審酌不符。本件聲
    請人聲請再審，為無再審理由，應予駁回。
五、據上論斷，應依刑事訴訟法第四百三十四條第一項，裁定如主文。
中    華    民    國      九十      年        九      月    二十八  日
                              臺灣高等法院高雄分院刑事第三庭
                                  審判長法官  謝宏宗
                                        法官  莊崑山
                                        法官  陳中和
右正本證明與原本無異。
不得抗告。
                                      書記官  梁美姿
中    華    民    國      九十      年       十       月     二     日
                                                                    Ｄ


司法院資訊處製作；財團法人民間司法改革基金會備份。
